【裁判字號】    97,台上,6426
【裁判日期】    971211
【裁判案由】    偽造文書
【裁判全文】
最高法院刑事判決            九十七年度台上字第六四二六號
上  訴  人  甲○○
選任辯護人  楊嘉中律師
上列上訴人因偽造文書案件，不服台灣高等法院中華民國九十五
年四月二十六日第二審判決（九十五年度上訴字第一五八號，起
訴案號：台灣台北地方法院檢察署九十三年度偵續字第五四六號
），提起上訴，本院判決如下：
    主  文
上訴駁回。
    理  由
按刑事訴訟法第三百七十七條規定：上訴於第三審法院，非以判
決違背法令為理由，不得為之。是提起第三審上訴，應以原判決
違背法令為理由，係屬法定要件。如果上訴理由書狀並未依據卷
內訴訟資料，具體指摘原判決不適用何種法則或如何適用不當，
或所指摘原判決違法情事，顯與法律規定得為第三審上訴理由之
違法情形不相適合時，均應認其上訴為違背法律上之程式，予以
駁回。本件原審經審理結果，認為上訴人甲○○明知其配偶黃國
男已於民國九十一年六月十九日凌晨五時死亡，仍意圖為自己不
法之所有，未經全體繼承人之同意，於同日上午銀行上班時間內
，前往台北市○○○路○段一０三號第一商業銀行股份有限公司
城東分行（下稱第一銀行城東分行），在取款憑條存戶簽章欄上
盜蓋黃國男印章，偽造黃國男名義製作之取款憑條私文書，交予
不知情之該銀行承辦人員而行使之，使該銀行承辦人員誤以為上
訴人係依黃國男本人授權提領黃國男在該銀行第0000000
0000號帳戶內存款，據以辦理提領手續，而將提領之新台幣
（下同）十五萬元現金交付上訴人，足以生損害於該銀行對於帳
戶管理之正確性及黃國男之其他繼承人乙○○（告訴人）等人，
其行使偽造私文書及詐欺取財犯行明確，因而維持第一審依刑法
修正前牽連犯從一重論上訴人以行使偽造私文書，足以生損害於
他人罪之科刑判決（處有期徒刑參月，並諭知易科罰金折算之標
準），駁回上訴人在第二審之上訴（併予宣告緩刑參年）。已詳
敘調查證據之結果及憑以認定犯罪事實之心證理由。並就上訴人
否認犯行之供詞及其所辯各語認非可採，予以論述及指駁。從形
式上觀察，原判決關於得上訴第三審之行使偽造私文書部分，尚
無足以影響判決結果之違背法令情形存在。上訴意旨略稱：上訴
人係基於黃國男生前意思領取款項，作為支付黃國男生前債務、
喪葬費用、醫療費用、稅金等，此部分本應由遺產支付，並大部
分支付告訴人之生活費、學費等，並未造成告訴人或銀行之損害
，與刑法偽造私文書罪之構成要件並不該當，本件應屬民事遺產
糾紛，原判決竟予論罪，其認事用法錯誤，並有理由矛盾之違法
等語。惟查：原判決認定上訴人於其配偶黃國男死後，仍製作黃
國男名義之取款憑條，領取應屬黃國男遺產之銀行存款，足以生
損害於該銀行對帳戶管理之正確性及黃國男之其餘繼承人即告訴
人乙○○等人等情，經敘明：黃國男死亡後，其繼承人並無拋棄
繼承或喪失繼承權之情事，其名下之財產，自其死亡之時起，依
法應由全體繼承人即上訴人、黃才晏、乙○○、黃韻如、黃振和
共同繼承，並為公同共有；上訴人於黃國男死亡後數小時，未經
全體繼承人同意，即盜用黃國男之印章於取款憑條上，至第一銀
行城東分行提領黃國男帳戶內存款十五萬元，有乙○○之指證及
上訴人之供述可稽，參酌上訴人曾於黃國男死亡前一日，自上開
帳戶分別轉帳七十萬元、五十萬元二筆款項至其於第一銀行開立
之帳戶內，有取款憑條、存款憑條在卷可查，並為上訴人所是認
，而上訴人對上開總計一百二十萬元及十五萬元之用途、流向，
於偵查中具狀表示均係用以支付黃國男之喪葬費十四萬四千九百
十元、醫療費十一萬六千九百五十三元、告訴人及黃振和生活費
四十五萬零六百三十八元、看護費用（約十萬元），及清償黃國
男生前向其母親之借款五十萬元等情，姑不論上開款項之支出、
金額是否真正，縱認上訴人所謂返還黃國男母親借款五十萬元之
時間點，係在其領取一百二十萬元之當日，上訴人在黃國男死亡
之時，其前領取款項，至少仍有七十萬元尚未花用，上訴人且自
承於領取本件十五萬元時，前所領取之一百二十萬元尚未花用完
畢，身上可動用之現金至少有二十萬元等情，是上訴人前所提領
之款項，於黃國男死亡之時，應已足以支付黃國男死亡後較具急
迫性、應立即給付之醫療費、看護費、喪葬費等費用，上訴人實
無於黃國男死亡當日數小時內，即再自黃國男名下帳戶領取十五
萬元之必要；況上訴人於黃國男死亡後，繼續收取黃國男名下房
租每月二十餘萬元，乙○○等始向上訴人拿取生活費，經乙○○
證述在卷，上訴人亦不否認租金由其收取之情，上訴人將乙○○
等生活費列入上開提領款項支出之範圍，即不足取，足證其所辯
為支出前揭費用而提領本件十五萬元，無可採信，犯行堪以認定
等情。俱經說明審認、論駁綦詳。其推理論斷衡諸經驗及論理等
證據法則皆無違背，尚無違法情事，原判決就上訴人行使偽造私
文書之犯行，據以論罪，於法自無不合。經核上訴意旨，係置原
判決所為明白論斷於不顧，仍持已為原判決指駁之陳詞，專憑己
意再事爭辯，或任意指摘原判決違法，難認已符合首揭法定之第
三審上訴要件。本件關於行使偽造私文書部分之上訴違背法律上
之程式，應予駁回。又上訴人所犯刑法第三百三十九條第一項之
詐欺取財罪部分，核屬刑事訴訟法第三百七十六條第一款所列之
案件，既經第二審判決，不得上訴於第三審法院，其對得上訴第
三審之行使偽造私文書部分之上訴既不合法，應從程序上駁回，
無從為實體上判決，此部分之上訴亦非合法，應併予駁回。
據上論結，應依刑事訴訟法第三百九十五條前段，判決如主文。
中    華    民    國  九十七  年   十二   月   十一   日
                      最高法院刑事第十庭
                          審判長法官  邵  燕  玲
                                法官  李  伯  道
                                法官  孫  增  同
                                法官  李  英  勇
                                法官  林  錦  芳
      本件正本證明與原本無異
                                      書  記  官
中    華    民    國  九十七  年   十二   月   十七   日
                                                     Ｒ


司法院資訊處製作；財團法人民間司法改革基金會備份。
